臺灣橋頭地方法院民事簡易判決　　　　110年度橋簡字第996號
原　　　告　任宜玲　

訴訟代理人　王俊昌　
被　　　告　鄭文明　
上列當事人間請求損害賠償事件，本院於民國110年1月5日言詞
辯論終結，判決如下：
    主  文
被告應給付原告新臺幣捌萬柒仟參佰參拾捌元，及自民國一百一
十年十二月十三日起至清償日止，按週年利率百分之五計算之利
息。
原告其餘之訴駁回。
訴訟費用由被告負擔二十分之九，餘由原告負擔。
本判決關於原告勝訴部分得假執行；但被告如以新臺幣捌萬柒仟
參佰參拾捌元為原告供擔保，免為假執行。
    事實及理由
一、被告經合法通知，未於言詞辯論期日到場，核無民事訴訟法
    第386 條各款所列情形，爰依民事訴訟法第436 條第2 項準
    用同法第385條第1項規定，依原告之聲請，由其一造辯論而
    為判決。
二、原告主張：被告於民國108年5月3日6時51分前某時將其配偶
    訴外人梁五妹名下車牌號碼000-000號普通重型機車借給無
    駕駛執照且有飲酒，綽號「哥仔」之越南友人（下稱哥仔）
    使用，嗣哥仔於當日6時51分許，在高雄市楠梓區後昌路與
    該路段546巷交岔口處騎乘上開機車不慎撞擊原告騎乘之車
    牌號碼000-0000號普通重型機車（下稱系爭機車），致原告
    人車倒地（下稱系爭事故），受有右側上嘴唇及下嘴唇撕裂
    傷、右側膝部擦傷、左膝挫傷瘀青、左手部開擦傷、右上及
    左上、正中門齒動搖，經診斷疑似為牙髓壞死之傷害（下稱
    系爭傷害），原告因此受有醫療費新臺幣（下同）500元、
    機車修理費10,851元之損害，另因系爭傷害受有精神痛苦，
    請求精神慰撫金180,000元，合計191,351元。被告將機車借
    給無照、酒駕之哥仔騎乘，自應負責，爰依侵權行為之法律
    關係提起本件訴訟。聲明：(一)被告應給付原告191,351元
    及自起訴狀繕本送達翌日起至清償日止，按週年利率5%計算
    之利息。(二)願供擔保，請准宣告假執行。
三、被告未於言詞辯論期日到場，亦未提出書狀作任何聲明或陳
    述。
四、本院之判斷：
(一)按因故意或過失，不法侵害他人之權利者，負損害賠償責任
    ；汽車、機車或其他非依軌道行駛之動力車輛，在使用中加
    損害於他人者，駕駛人應賠償因此所受之損害；不法侵害他
    人之身體、健康、名譽、自由、信用、隱私、貞操，或不法
    侵害其他人格法益而情節重大者，被害人雖非財產上之損害
    ，亦得請求賠償相當之金額民法第184條第1項前段、第191
    條之2前段、第195條第1項分別定有明文。又按違反保護他
    人之法律，致生損害於他人者，負賠償責任。但能證明其行
    為無過失者，不在此限。數人共同不法侵害他人之權利者，
    連帶負損害賠償責任。不能知其中孰為加害人者亦同。造意
    人及幫助人，視為共同行為人，民法第184條第2項、第185
    條分別著有規定。此所稱幫助人，係指幫助他人使其容易遂
    行侵權行為之人。是幫助人倘違反保護他人之法律而為幫助
    行為，致受幫助者不法侵害他人之權利，除幫助人能證明其
    幫助行為無過失外，均應與受幫助之行為人連帶負損害賠償
    責任。再按汽車所有人允許未領有駕駛執照騎乘機車之違規
    駕駛人騎乘其機車者，除依第1項規定之罰鍰處罰外，並記
    該機車違規紀錄1次。但如其已善盡查證駕駛人駕駛執照資
    格之注意，或縱加以相當注意而仍不免發生違規者，不在此
    限。汽車駕駛人允許無駕駛執照之人，駕駛其車輛者，吊扣
    其駕駛執照3個月，道路交通管理處罰條例第21條第5項、第
    23條亦分有明定，上開法律規定，可認係保護他人之法律，
    是行為人若未查證他人是否領有合格駕照，即貿然允許無照
    之人駕駛其車輛，於事故發生時應與無照駕駛人連帶負責。
(二)原告主張之前揭事實，業據提出高雄市政府警察局道路交通
    事故當事人登記聯單、道路交通事故現場圖、右昌聯合醫院
    診斷證明書、禾豐牙醫診所診斷證明書、本院110年度橋簡
    字第511號判決（原告前對梁五妹訴請賠償系爭事故所生損
    害，經該案判決認定機車是由被告出借而駁回原告之訴，下
    稱系爭前案）、系爭原告機車行照、臺灣橋頭地方檢察署10
    9年度偵字第2566號不起訴處分書（原告前對梁五妹提出公
    共危險告訴，經檢察官以梁五妹並非駕駛人而為不起訴處分
    ，下稱系爭刑案）為證（本院卷第13至33頁），而被告經合
    法通知，未於言詞辯論期日到場，亦未提出書狀作何聲明或
    陳述，依民事訴訟法第280條第3項準用第1項規定視同自認
    ，是原告主張之事實，堪信為真。被告未經查證即將系爭機
    車提供無照之「哥仔」使用，依前開規定及說明，應就「哥
    仔」騎乘系爭機車肇事所生損害連帶負責，從而原告依侵權
    行為之法律關係請求被告賠償，自屬有據。茲就原告得請求
    範圍分敘如下:
 1、醫療費500元：此部分業據原告提出醫療費用收據為證（本
    院卷第27頁），且被告依民事訴訟法第280條第3項準用第1
    項已視同自認，業如前述，原告請求自屬有據。
 2、機車修理費：此部份業據提出睿能創意營銷股份有限公司高
    雄岡山店估價單為證（本院卷第31頁），依該估價單之記載
    ，零件、工資所占金額分別為9,631元、1,220元。依行政院
    所頒固定資產耐用年數表及固定資產折舊率表，機車之耐用
    年數為3年，依平均法計算其折舊結果（即以固定資產成本
    減除殘價後之餘額，按固定資產耐用年數表規定之耐用年數
    平均分攤，計算折舊額），每年折舊率為3分之1，並參酌營
    利事業所得稅查核準則第95條第6項規定「固定資產提列折
    舊採用定率遞減法者，以1年為計算單位其使用期間未滿1年
    者，按實際使用之月數相當於全年之比例計算之不滿1月者
    以1月計」，系爭機車自106年9月出廠（本院卷第30頁），
    迄本件車禍發生時即108年5月3日，已使用1年8月，則零件
    扣除折舊後之修復費用估定為5,618元【計算方式：1.殘價
    ＝取得成本÷(耐用年數＋1)即9,631÷(3+1)≒2,408（小數
    點以下四捨五入）；2.折舊額＝(取得成本－殘價)×1/（耐
    用年數）×（使用年數）即(9,631－2,408)×1/3×（1+8/1
    2）≒4,013（小數點以下四捨五入）；3.扣除折舊後價值＝
    （新品取得成本－折舊額）即9,631－4,013＝5,618】，加
    計無庸折舊之工資1,220元，合計6,838元。
 3、慰撫金：按慰藉金之賠償須以人格權遭遇侵害，使精神上受
    有痛苦為必要，其核給之標準固與財產上損害之計算不同，
    然非不可斟酌雙方身分資力與加害程度，及其他各種情形核
    定相當之數額（最高法院51年度台上字第223號判決意旨參
    照）。本件原告因被告上開不法侵害，而受有相當之痛苦，
    已如前述，原告請求精神慰撫金，自無不合。爰審酌原告
    108 年間有2 筆所得資料，名下有6 筆財產資料；被告108
    年度有1 筆所得資料，名下無財產資料，有兩造稅務電子閘
    門財產所得調件明細表在卷可稽（見本院卷證物袋），並考
    量本件事發情狀、地點、系爭事故造成原告健康受損害之程
    度、原告精神上痛苦程度等一切情狀，認原告請求被告賠償
    慰撫金應以8 萬元為相當，逾此部分不應准許。
五、綜上所述，原告主張被告應給付原告87,338元（計算式:500
    +6,838+80,000=87,338），及自起訴狀繕本送達翌日即110
    年12月13日起（見本院卷第57頁）至清償日止，按週年利率
    5%計算之利息，為有理由，應予准許，逾此範圍之請求，則
    無理由，應予駁回。
六、本件原告勝訴部分係就民事訴訟法第427 條訴訟適用簡易程
    序所為被告敗訴之判決，依同法第389 條第1 項第3 款規定
    ，應依職權宣告假執行（原告雖聲明願供擔保請准假執行，
    但此僅在促請注意，本院毋庸為准駁之諭知），並依同法第
    392條第2項規定，宣告被告如預供擔保後，免為假執行。至
    原告敗訴部分，其假執行之聲請無所附麗，應予駁回。
七、本件事證已臻明確，兩造其餘主張陳述及所提之證據，經審
    酌後於本件判決結果無影響，爰不逐一論述，附此敘明。
八、訴訟費用負擔之依據：民事訴訟法第79條。
中    華    民    國   111    年    1     月    20    日
                  橋頭簡易庭  法      官    呂維翰
以上正本與原本相符。
如不服本判決，應於送達後20日內，向本院提出上訴狀並表明上
訴理由，如於本判決宣示後送達前提起上訴者，應於判決送達後
20日內補提上訴理由書（須附繕本）。
中    華    民    國   111    年    1     月    20    日
                              書  記  官    薛如媛